【裁判字號】    89,訴,133
【裁判日期】    891113
【裁判案由】    毒品危害防制條例
【裁判全文】
臺灣嘉義地方法院刑事判決                          八十九年度訴字第一三三號
    公  訴  人  臺灣嘉義地方法院檢察署檢察官
    被      告  戊○○
    選任辯護人  林俊生
右列被告因毒品危害防制條例案件，經檢察官提起公訴（八十八年度偵字第五八三０
號），本院判決如左：
    主  文
戊○○連續轉讓第二級毒品，處有期徒刑壹年肆月。
被訴連續販賣第二級毒品部分無罪。
    事  實
一、戊○○基於轉讓第二級毒品安非他命之概括犯意，自八十七年五月底起至同年六
    月二十一日止，及同年六月上旬，在其女友乙○○位於台中市○○○路租處，分
    別連續無償轉讓第二級毒品安非他命予乙○○十餘次、乙○○之弟甲○○二次，
    供乙○○、甲○○施用。嗣經警於同年六月二十三日凌晨一時許，在嘉義縣民雄
    鄉山中村七十七號前，查獲乙○○、甲○○施用第二級毒品案件後始循線查獲上
    情。
二、案經嘉義市警察局移送臺灣嘉義地方法院檢察署檢察官偵查起訴。
    理  由
甲、有罪部分：
一、訊據被告戊○○失口否認有何轉讓第二級毒品安非他命之故意，辯稱：因乙○○
    為其女友，而甲○○為其女友之弟弟，渠施用安非他命時，乙○○、甲○○要施
    用，渠不好意思拒絕，並無提供安非他命之故意云云。惟查被告如何於前開時、
    地無償提供第二級毒品安非他命與証人乙○○、甲○○施用，業據証人乙○○、
    甲○○於警訊、偵查中証明在卷，即被告亦不否認於前開時、地因施用安非他命
    之際，因証人乙○○、甲○○索求，而交與証人乙○○、甲○○施用一節。再按
    轉讓安非他命，係指未有營利之意圖，而提供安非他命，被告既交付安非他命供
    証人施用，且未索取對價，則其有轉讓安非他命之事實甚明，其前開所辯，顯係
    卸責之詞，不足採信，被告轉讓第二級毒品安非他命之事証明確，犯行堪以認定
    。
二、核被告所為，係違反毒品危害防制條例第八條第二項之轉讓第二級毒品罪，又其
    持有毒品之輕度行為，應為轉讓毒品之高度行為所吸收，不另論罪。再其先後多
    次轉讓安非他命之犯行，時間緊接，犯罪構成要件相同，顯係基於概括犯意反覆
    而為，為連續犯，應依法加重其刑。爰審酌被告犯罪之動機、目的、手段、連續
    多次轉讓毒品，危害他人身體健康甚鉅，及犯罪後態度等一切情狀，量處如主文
    所示之刑，以示懲儆。
乙、無罪部分：
一、公訴意旨略以：被告戊○○綽號「阿德」或「阿扁」，其意圖營利，基於販賣第
    二級毒品安非他命之概括犯意，自民國八十七年初起至同年九月間止，先後在嘉
    義縣朴子市朴子公園附近及嘉義縣朴子市○○路○段一三八號前，分別以新台幣
    （下同）六千元至一萬二千元不等之價格，連續三次非法販賣安非他命予丁○○
    施用；復基於上開概括犯意，先後於八十七年五月十日下午、同年五月二十八日
    ，在嘉義縣水上交流道附近，各以五千元之價格，連續二次非法販賣安非他命予
    丙○○施用，因認被告涉犯毒品危害防制條例第四條第二項之罪嫌云云。
二、按犯罪事實應依證據認定之，無證據不得推定其犯罪事實。又不能證明被告犯罪
    者，應諭知無罪之判決，刑事訴訟法第一百五十四條、第三百零一條第一項分別
    定有明文。再事實之認定，應憑證據，如未能發現相當證據，或證據不足以證明
    ，自不能以推測或擬制之方法，為裁判基礎（最高法院四十年臺上字第八六號判
    例參照）。另按認定犯罪事實，所憑之證據，雖不以直接證據為限，間接證據亦
    包括在內，然無論直接或間接證據，其為訴訟上之證明，須於通常一般之人均不
    致於有所懷疑，而得確信其為真實之程度者，始得據之為有罪之認定，倘其證明
    尚未達到此一程度，而有合理性懷疑之存在時，即無從為有罪之認定，此亦有最
    高法院七十六年臺上字第四九八六號判例可資參照。
三、本件公訴人認被告涉犯前開犯行，無非以（一）右開被告連續販賣毒品之犯罪事
    實，業據證人丁○○、丙○○分別證述在卷，並經證人即丁○○之女友沈家如、
    證人即丙○○之配偶陳麗娟分別證述明確，且互核情節相符，並有指認口照片一
    幀在卷可稽。（二）被告供稱：因伊於警方查獲時曾供出丙○○之友人綽號「阿
    亮」或「二齒仔」之蕭良塗藏有槍枝，並與丙○○發生爭執，其始懷恨在心而指
    認伊販毒云云，然上開情節非但據證人丙○○堅詞否認，且提訊證人蕭良塗亦證
    稱：不知上情等語在卷，則被告所辯，是否與事實相符，已非無疑。（三）再查
    被告先後於八十七年九月間、十一月間、十二月間，或以電話聯絡或親自前往對
    方住處，要求證人丙○○、沈家如、丁○○於庭訊時不要亂指認或要求翻供等情
    ，亦據證人丙○○、陳麗娟、沈家如、丁○○分別證述甚詳，且被告亦不否認於
    上開時間，或打電話予陳麗娟或親自前往拜訪丁○○談論本案情節等情事，則被
    告顯然在進行串證之行為甚明等情為主要論罪依據。
四、訊據被告堅詞否認有何販賣安非他命之犯行，並以（一）與証人丁○○曾因沈家
    如之事發生爭執，故丁○○故意誣陷被告販賣毒品；被告事後雖前往丁○○住處
    ，但係要向丁○○說明二人不必為了沈家如之事而爭吵，並無要求丁○○於庭訊
    時不要亂指認或要求翻供等情。又沈家如指稱被告販賣毒品與丁○○，係因被告
    曾向丁○○講沈家如之壞話，沈家如挾怨報復。且証人丁○○、沈家如二人就購
    買安非他命之地點並不相符，自不得採為被告不利之証據。（二）又証人丙○○
    因懷疑被告曾向警方告密其友人即綽號「二齒仔」之蕭良塗藏有槍枝案件，及証
    人丙○○施用毒品案件，二人已有怨隙，故指稱被告販賣安非他命，但被告並未
    販賣毒品給丙○○；又被告事後雖有要求陳麗娟轉告丙○○「二人只是吵過架，
    不要隨便咬我」等語，但並未要求丙○○翻供。（三）0000000000號呼叫器並非
    被告所有，再証人丁○○証稱購買安非他命一次一萬多元，重量不會超過一公克
    ，核之証人丁○○於警訊時稱「警方所查扣之毛重０．五公克安非他命為我上（
    九）月向戊○○購買剩餘的，準備以新台幣二千元賣給李明哲」，然証人既以一
    萬多元購入不超過一公克之安非他命，衡情豈有再以０．五公克二千元之價格售
    出，顯見証人之証詞不實在。（四）再查証人丙○○雖一再証述向被告購買安非
    他命，但參酌証人於警訊時証述「在水上交流道買安非他命」、「自八十七年五
    月十日開始吸食安非他命」等語，但於鈞院時則証述「因毒癮發作，需要吸食安
    非他命解癮，我用呼叫器叫他﹍」，但証人既自八十七年五月起始開始施用安非
    他命，於八十七年五月間購買安非他命時，豈有毒癮發作之問題；再証人丙○○
    於鈞院訊時，竟又証述係由渠委託遊覽車司機將安非他命帶到水上交流道交付等
    語，既與証人於警訊証述交易情形不符，且遊覽車司機與証人丙○○不熟識，如
    何交付毒品；再若果真由被告委託遊覽車司機帶到水上交流道交付毒品，則被告
    將來如何取得毒品價款，顯見証人丙○○証稱向被告購買安非他命云云不實在等
    語置辯。
五、經查：
（一）查施用毒品之人供出毒品來源因而破獲者，得減輕其刑，毒品危害防制條例第
      十七條定有明文。因此關於販賣毒品案件，施用者所為曾向被告購買毒品之陳
      述，因屬有利於己之供詞，自須無瑕疪可指，且經調查又有其他證據足以證明
      與事實相符，始得採為論罪科刑之論據。本件公訴人認被告涉嫌販賣安非他命
      予丁○○、丙○○施用，除丁○○、丙○○及証人沈家如、陳麗娟於警訊、偵
      查時之証詞外，並未扣得任何毒品安非他命或販賣安非他命之工具，諸如電子
      秤、空塑膠夾鏈袋等物品。
（二）再証人丁○○及其女友沈家如雖於警、偵訊証稱被告販賣安非他命與丁○○一
      節；然証人丁○○於八十七年十月十七日警訊時証述「八十七年農曆過年前開
      始向陳英哲購買安非他命，另自八十七年初起至同年九月初在朴子公園向戊○○購買四次安非他命，每次六千元至一萬二千元」等語（見警訊卷第五頁至第
      六頁）；惟於同年十一月二十五日偵查時則証稱「向綽號阿德買過二、三次，
      第一次在朴子市公園附近，時間忘了，第一次買一萬多元，不會超過一公克，
      第一次約在三、四月前買的，約在八十七年七、八月間買的，第二次在何地買
      的忘了，第三次忘了」等語（見八十七年度偵字第六七六四號偵查卷第二一頁
      反面），短短一月間就購買安非他命之時間、次數竟為如此不相符合之陳述，
      嗣於本院八十九年四月十三日調查時又翻異前詞，証稱販賣安非他命之「阿德
      」並非被告戊○○等語，前後証詞互有出入；且核之証人沈家如於偵查中之証
      述交易地點「被告打電話給丁○○問他要買多少，後來就約在朴子市○○路住
      處見面，他們是在住處樓下談的，不久丁○○就上樓拿錢，說要交給被告」等
      語（見同偵查卷第十一頁反面），亦不相符，則証人丁○○之証詞難謂無瑕疪
      。又參酌証人丁○○於警訊時稱「警方所查扣之毛重０．五公克安非他命為我
      上（九）月向戊○○購買剩餘的，準備以新台幣二千元賣給李明哲」等語（見
      警訊卷第七頁反面），然安非他命得來不易，價格昴貴，証人丁○○於偵查中
      既稱以一萬多元購入不超過一公克之安非他命，衡情豈有再以０．五公克二千
      元之低價售出，則証人丁○○証稱被告販賣安非他命等語云云，其真實性已非
      無疑，其証詞既有瑕疪，自不得採為被告不利之証據。
（三）第查証人沈家如雖於警、偵訊時証述被告販賣安非他命與丁○○等語，但參酌
      証人沈家如於警訊時証稱「我知道丁○○可能向一位叫「阿德」之人買安非他
      命」等語，並指認被告（見警訊第九頁反面）。但於偵查中則証稱我看到丁○○拿錢給被告，但沒有當場看到被告拿毒品給丁○○，但二人對話內容就是在
      談毒品交易之事，且丁○○私底下也有提到他向被告買毒品之事」（見八十八
      年度偵緝字第二四號偵查卷第二二頁起至二三頁止）、「被告打電話給丁○○
      問他要買多少，後來就約在朴子市○○路住處見面，他們是在住處樓下談的，
      不久丁○○就上樓拿錢，說要交給被告」等語觀之（見八十七年度偵字第六七
      六四號偵查卷第十一頁反面），既與証人丁○○証述交易地點為朴子公園不相
      符，且其又未目賭被告與証人丁○○交易，亦難以証人丁○○曾告之向被告購
      買毒品等語，即認証人沈家如之証詞可採。
（四）再查被告曾追求証人丁○○之女友即証人沈家如，為沈家如所拒，被告即向証
      人丁○○說沈家如之壞話，因之與証人丁○○發生爭執，並互相說狠話等情，
      又為証人丁○○、沈家如分別於偵查中証明在卷（見八十八年度偵緝字第二四
      號偵查卷第二十二頁反面、第三十頁反面），則被告與証人丁○○、沈家如早
      有怨隙，再參酌証人丁○○証稱被告販賣毒品之証詞先後不符，且與証人沈家
      如之証詞互有出入，則被告供稱因與丁○○曾有怨隙，証人丁○○始稱曾向渠
      購買安非他命等語，尚非子虛。
（五）復查証人丙○○於警、偵訊及本院調查時雖亦証稱被告曾販賣毒品安非他命等
      情，然觀之証人丙○○於八十七年六月三日警訊証稱「我曾於五月十日左右在
      水上交流道附近向阿德（即被告）購買安非他命五千元，後又於五月二十八日
      左右，在嘉義交流道附近向阿德購買安非他命五千元，共二次，金額一萬元」
      、「我都是打阿德的呼叫器0000000000號連絡阿德，阿德回電話後
      ，雙方再約定交易地點，一手交錢，一手交貨」（見警訊卷第四頁）。於偵查
      中則証稱「（共向戊○○買幾次安非他命）詳細次數不記得，但買好幾次，時
      間在八十七年四月、五月間，我印象最深二次是在八十七年五月十日在水上交
      流道附近，金額為買五千元，另外八十七年五月二十八日在嘉義交流道附近，
      向戊○○買五千元安非他命」、「（如何與戊○○聯絡）有時他找我，有時我
      打他呼叫器」、「（他呼叫器號碼幾號）我已不記得了」、「（你向戊○○買
      多少錢之安非他命」不一定，他大部分均是賣五千元或一萬元二種包裝，但是
      如果身上沒錢，也會問說身上還有多少錢就給多少安非他命」、「（八十七年
      五月十日、五月二十號這二次為何印象特別深）因為這二次我均毒癮發作需要
      藥，他約我在交流道附近交貨，所以印象較深刻」、「（除了這二次還在何處
      交易過）其餘的不太記得，地點除了嘉義市○○路住處，其他地點也忘了」（
      均見八十八年度偵緝字第二四號第八十頁最後第二行起至八十一頁最後第五行
      止）。嗣又於本院八十九年四月十三日調查時証稱「（你向戊○○買過幾次安
      非他命）買過二、三次，有時在嘉義市○○路○○道，他曾在嘉義市某路邊買
      過，有時買二、三千元或五千、一萬元不等」、「警訊時，你為何說向戊○○
      買過二次，說一次在水上交流道、一次在北港路交流道，而於偵查中卻說你印
      象最清楚的是在八十七年五月十日在水上交流道附近，八十七年五月二十八日
      在嘉義交流道附近，好像買的不只二次而已）被警查獲當時，我還有在吸安非
      他命，頭腦不清楚，只記得向何人買的，但那一次在何處買則不徥很清楚，偵
      查中說的那二次，因是我毒癮發作，正需要吸食安非他命解癮，我用呼叫器呼
      叫他，他叫我到交流道等，所以我印象較清楚」、「（那二次戊○○本人拿來
      給你或別人拿來給你的）他託遊覽車送來給我的」等語，証人丙○○於警、偵
      訊及本院調查時就被告販賣安非他命之次數、金額之証詞反覆不一。且依証人
      丙○○所稱八十七年五月十日、二十八日二次購買日期，係因其毒癮發作，故
      印象最深，竟於警訊、偵查歷次之訊問均未提及被告係將安非他命託遊覽車司
      機帶至水上或嘉義交流道轉交予証人，竟於查獲後之一年餘之本院八十九年四
      月十三日調查期日，而為如上交易方式之証述，則其証詞之真實性已非無疑。
      況証人丙○○於警訊時証述之呼叫器號碼0000000000號，經本院向
      南方電訊股份有限公司函詢結果，「為尚未開通賣出之門號」，復有宏遠電訊
      函在卷足憑，則証人丙○○証稱曾向被告購買安非他命云云，其証詞已有瑕疵
      ，而難信採。
（六）另証人蕭良塗為証人丙○○之友人，前曾因槍械案件為警查獲，証人丙○○因
      懷疑係被告告密而與被告交惡一節，又據証人蕭良塗到庭証述明確，則參酌証
      人丙○○自警訊、偵查及本院調查時証述交易安非他命之時間、地點及方式，
      先後所述不合，已如前述，且二人間早有怨隙，則証人丙○○之証詞自難採為
      被告不利之証據。
（七）末查，被告於証人丁○○交保後之八十七年十二月間，至証人丁○○位於嘉義
      縣朴子市○○路之住處，要求証人丁○○「高抬貴手，警方如不是証據很充分
      ，不要胡亂指認」，且曾於八十七年十一月十六日証人沈家如出庭作証後三、
      四天，打電話要求証人「不要亂說，有時侯會害死人」，雖據証人丁○○、沈
      家如於偵查中証明在卷（見八十八年度偵緝字第二四號偵查卷第三十頁反面第
      四行起、第二十二頁最後第二行起）；且亦曾打電話給証人丙○○之配偶陳麗
      娟，要求陳麗娟轉告丙○○「不要說安非他命是向阿扁買的，有機會上法庭翻
      供」等語，又據証人林麗娟於偵查中証明在卷（見同偵查卷第一０三頁第一行
      起），然証人丁○○、丙○○與被告既有怨隙在先，又分別証述被告販賣安非
      他命在後，則被告或親自或打電話與証人而為如上之陳述，衡情亦難認被告有
      何情虛串証之情事。
（八）此外，復查無其他積極証據足証被告有何前揭販賣安非他命之犯行，應認不能
      証明被告犯罪，爰為無罪判決之諭知。
據上論斷，應依刑事訴訟法第二百九十九條第一項前段、第三百零一條第一項、毒品
危害防制條例第八條第二項、刑法第十一條前段、第五十六條，判決如主文。
本案經檢察官吳基華到庭執行職務
中      華      民      國    八十九    年     十一     月    十三     日
                                      臺灣嘉義地方法院刑事第一庭
                                          法  官  陳  珍  如
右正本證明與原本無異。
如不服本判決，應於判決送達後十日內向本院提出上訴狀( 應附繕本 )。
中      華      民      國    八十九    年     十一     月     十三    日
                                          書記官  張  素  麗
附錄：
毒品危害防制條例第八條第二項
轉讓第二級毒品者，處六月以上五年以下有期徒刑，得併科新台幣七十萬元以下罰金
。


司法院資訊處製作；財團法人民間司法改革基金會備份。
